【裁判字號】    95,上易,364
【裁判日期】    950803
【裁判案由】    業務侵占等
【裁判全文】
臺灣高等法院高雄分院刑事判決         95年度上易字第364號
上  訴  人  臺灣高雄地方法院檢察署檢察官
被      告  乙○○
被      告  丙○○
上列二人共同
選任辯護人  呂郁斌律師
上列上訴人因被告業務侵占等案件，不服臺灣高雄地方法院93年
度易字第922 號中華民國95年4 月18日第一審判決（起訴案號：
臺灣高雄地方法院檢察署92年度偵字第13135 號），提起上訴，
本院判決如下：
    主  文
上訴駁回。
    理  由
一、公訴意旨略以：乙○○、丙○○兄弟與甲○○3 人，於民國
    （下同）90年2 月間約定每人投資新台幣（下同）四十五萬
    元，在高雄縣鳳山市○○○路414 號1 、2 樓成立前鋒企業
    社，經營網路咖啡店，並由乙○○擔任負責人，與丙○○一
    起處理店內營收、管理收支帳目，係從事業務、為他人處理
    財產上事務之人，甲○○則按月分紅。詎乙○○、丙○○明
    知店內所有，電話號碼為（07）0000000 號之電話係使用投
    幣式電話機，供客戶投幣後撥打，該電話之通話費用均由店
    內統一支付，客戶投入該電話機內之硬幣係屬店內營收，應
    於損益相抵後由合夥人均分，卻意圖為自己不法之所有，基
    於侵占他人財物之概括犯意聯絡，自90年3 月起迄90年9 月
    底止，按月將客戶投入該電話機內之硬幣全數侵吞入已，未
    將之列為公司收入。又乙○○、丙○○明知經營網路咖啡店
    所使用、門牌為高雄縣鳳山市○○○路414 號1 、2 樓房屋
    之房租，係由甲○○之妻張佳芸先行簽發其設立於中國信託
    商業銀行三民分行，帳號00000-000000-0號帳戶內之支票交
    付予房東吳枝香，用以支付房租，該房租並非乙○○、丙○○所支付，其二人竟於90年11月29日公司結束營運清算結餘
    時，本於偽造文書及背信之犯意聯絡，推由乙○○書立內容
    為伊已先行墊付8 月份房租三萬二千元之便條紙，向丙○○
    支領房租代墊支出三萬二千元，俾自盤售上開網路咖啡店所
    得款項中分得額外之金錢。乙○○、丙○○嗣於甲○○要求
    核對經營該網路咖啡店之歷來收支明細時，為掩飾其不實記
    帳之情事，遂將進貨明細等相關發票悉數丟棄，並撕毀其業
    務上所作成之現金帳簿第1 至7 頁、第14至27頁後，重新謄
    寫，藉此隱瞞上情，致甲○○受有財產上之損害，因認被告
    二人涉有刑法第336 條第2 項業務侵占罪、第342 條第1 項
    背信罪、第216 條、第215 條行使業務登載不實文書罪嫌。
二、按犯罪事實應依證據認定之，無證據不得認定犯罪事實；又
    不能證明被告犯罪者，應諭知無罪之判決，刑事訴訟法第15
    4 條第2 項、第301 條第1 項分別定有明文。又按刑事訴訟
    法上所謂認定犯罪事實之證據，係指足以認定被告確有犯罪
    行為之積極證據而言，如未能發現相當證據或證據不足以證
    明，自不能以推測或擬制之方法，以為裁判基礎，最高法院
    29年台上字第3105號及40年台上字第86號分別著有判例要旨
    足參。又認定不利於被告之事實，須依積極證據，茍積極證
    據不足為不利被告之認定時，即應為有利於被告之認定，更
    不必有何有利之證據，亦有最高法院30年台上字第816 號判
    例要旨足資參照。而告訴人之告訴，本以使被告受刑事訴追
    或處罰為目的，故其陳述是否與事實相符，自應調查其他證
    據，以資審認，尚不能僅憑告訴人指訴遽採為斷罪之基礎（
    最高法院70年台上字第640 號判決參照）。次按侵占罪，為
    財產犯罪之一種，以持有他人之物，意圖為自己或第三人不
    法之所有，而實行不法領得之意思為構成要件，亦即侵占罪
    之主觀要件，須行為人將原持有他人之物之意思，變異為所
    有之意思後，始得論以該罪，業經最高法院68年台上字3146
    號判例要旨揭示甚明。再按背信罪之成立，須以行為人為他
    人處理財產上之事務，意圖為自己或第三人不法之利益而為
    違背其任務之行為，致生損害於本人之財產或其他利益為成
    立要件，刑法第342 條第1 項亦有明定。
三、本件公訴人認被告乙○○、丙○○涉犯業務侵占、業務登載
    不實及背信等犯行，無非以：(1)告訴人甲○○之指述；(2)被
    告乙○○所提出之存摺交易明細及店內現金帳簿載有電話費
    支出，卻未記載電話機內之硬幣所得；(3)依中國信託商業銀
    行三民分行帳戶對帳單所示，張佳芸設立於該行之支票帳戶
    確曾於90年8 月15日、90年9 月17日經持票人各提示兌領3
    萬2,000 元；(4)被告所提出之帳冊記載，其經營網路咖啡店
    所購入之12台電腦設備費用為76萬1550元（即180000+39735
    0+ 184200 ＝761550），平均1 台電腦進價達6 萬餘元，顯
    與被告乙○○於偵查中所供陳之1 台2 萬4,000 元之進貨價
    格不符，及卷附租賃契約書、對帳單、存款明細、房租墊款
    條等，為其論罪依據。
四、訊據被告等二人堅決否認有何業務侵占、業務上登載不實及
    背信等犯行，被告乙○○辯稱：原先我們私底下就說電話部
    分不算，所以8 月或9 月份甲○○當總務時，9 月份電話費
    也沒有記載；至於租金支出部分應該是9 月而誤記載成8 月
    ，因為9 月份銀行帳簿沒有支出給甲○○，是由我先支出，
    所以盤讓後才把這筆錢給我，況且甲○○也都沒有提過租金
    部分；帳簿是我太太記載的，因為前8 頁是我私人的所以撕
    掉等語；被告丙○○則辯稱：8 月份我們有開股東會，3 萬
    元由乙○○先支出，結束後如有欠款就要給；公司是11月20
    日停業，10月、11月沒有記帳，但總務他（指告訴人）有算
    ，算後我拿去銀行存，我沒有侵占、背信及登載不實之行為
    等語。經查：
  (一)被告丙○○、乙○○與告訴人甲○○於90年2 月間每人以現
    金出資45萬元，向案外人吳枝香承租門牌高雄縣鳳山市○○○路414 號1 、2 樓房屋，成立前鋒企業社，經營勇士門網
    路咖啡店，並由被告乙○○擔任公司負責人暨總務，執行公
    司業務、記帳。嗣於同年5 月間每人再增資15萬元，用以擴
    充營業規模，計至90年5 月止共購入電腦34台（樓上12樓、
    樓下22台）供網咖營運使用。同年9 月26日前鋒企業社之負
    責人變更為被告丙○○，並由告訴人擔任公司總務。同年11
    月18日由被告丙○○與案外人陳麗慧簽訂盤讓契約書，將所
    經營之勇士門網咖（含營業用電腦34台，伺服器電腦1 台，
    計費系統電腦1 台）以66萬元之代價盤讓予陳麗慧，該盤讓
    所得款項於扣除負責後，迄今仍未分配之事實，業據被告丙○○、乙○○供述在卷（見原審卷第129 頁、第211 頁），
    核與告訴人甲○○所述：公司裡確有34台電腦沒錯，…90年
    5 月間被告要求再增資15萬元時，有將增資一事增載於原合
    夥契約書上，90年2 月（公司成立之初）係由被告乙○○記
    帳，自90年9 月21日起則由被告丙○○及其妻管帳，由伊掛
    名公司總務…，公司並於90年11月18日盤讓結束營業，盤讓
    所得款項迄今尚未分配等情大致相符（見原審卷第128 頁、
    第211 頁、第214 頁），且有卷附房屋租賃契約書1 份、90
    年3 月15日前鋒企業社公司章程1 份、企業登記事項卡1 件
    、高雄縣政府營利事業登記證2 紙、90年9 月26日前鋒企業
    社公司章程1 份、勇士門網咖盤讓草約及收據各1 份、高雄
    縣政府93年6 月8 日府建工字第0930111352號函覆前鋒企業
    社營利事業設立變更登記相關資料1 件足憑（見92偵字
    13135 號卷第33頁、91發查79號卷第9 頁、第8 頁、第11頁
    ，原審卷第159 頁、第156 頁、第158 頁，簡字卷第38頁）
    ，此部分之事實應堪認定。公訴意旨認被告乙○○、丙○○
    及告訴人甲○○之出資額僅45萬元，其所經營之前鋒企業社
    僅購入電腦12台以供營運等節，核與事實不符，而有誤會，
    先此敘明。
  (二)就投幣式電話機內硬幣未予記帳是否涉犯侵占犯行部分：
  1.被告乙○○、丙○○就其未曾將投幣式電話機內之硬幣數額
    登載於現金帳簿內，並列為公司收入分紅乙情，坦認不諱（
    見原審卷第129 頁、本院卷第107 、108 頁），且均辯稱：
    公司營運期間開啟投幣式電話機之鑰匙均置於店內，非由其
    保管，況開店之初即約定投幣式電話機內之硬幣係用以供店
    員聯絡公務事宜及供客人循環使用，故未記帳，90年9 月起
    由告訴人管帳期間，告訴人亦未曾將電話收入列帳，倘認此
    部分款項亦應記帳，則於營運之初即應約明等語（見原審卷
    第294 頁、第320 頁、第126 頁、第127 頁、第129 頁、第
    321 頁、第322 頁、本院卷第107 、108 頁）。
  2.證人即告訴人之胞弟陳正義固證稱：伊曾於90年7 月至10月
    間假扮客人前往前鋒企業社所經營之網咖探查5 、6 次，並
    曾自己投幣使用店內之投幣式電話，其中1 次伊曾看見被告
    丙○○的兩個女兒，打開電話機拿出硬幣，並由猜拳猜贏的
    人（即蔡舒米的姐姐）將錢放入自己口袋內等語，惟其亦證
    述：伊喬裝成客人前往店內查訪時，未曾看見被告二人將電
    話機內的硬幣納為己有等情明確（見原審卷第289 頁、第
    290 頁、第293 頁、第294 頁）。證人即店員蔡舒米則證稱
    ：伊自90年4 月起即於網咖工作，約工作到90年10月左右，
    伊係早班店員，負責開店、招呼客人，店內櫃台設有公用電
    話供客人使用，需投幣始能撥打，如客人無硬幣可撥打電話
    ，則由伊打開電話機，拿出電話機裡的硬幣供客人撥打電話
    ，店內叫貨、訂便當、通知廠商維修則均持被告乙○○置放
    於櫃台內之電話鑰匙，打開電話機，使用電話機內之硬幣撥
    打電話，被告乙○○曾交付硬幣予伊，表示硬幣係供客人撥
    打電話之用，客人也會自行投幣使用電話，伊不曾見聞被告
    二人清點電話機內之硬幣等語（見原審卷第295 頁、第296
    頁、第297 頁）。互核上開證人證詞可知，該設置於店內之
    投幣式電話機固可以鑰匙開啟後取出硬幣，然而上開證人均
    未曾見聞被告等二人曾於網咖營運期間清點電話機內之硬幣
    ，或將電話機內之硬幣納為己有。又據告訴人於本院審理中
    證稱：「（你何時換成總務？）我只是形式上掛名，在9 月
    份」、「（10月及11月沒有記帳，但是有讓你看過之後存入
    銀行？）我去的時候有給我看，有跟我解釋一下」等語（見
    本院卷第111 、114 頁），足見被告等二人於告訴人擔任總
    務期間，仍有將店內營運情形告知告訴人。是倘告訴人認店
    內投幣式電話機內之硬幣，應每日總計並納入帳冊或銀行帳
    簿，自應立即告知被告等二人以便結算盈虧，惟其卻未為之
    ，故尚難僅憑帳冊內漏未記載每月電話機內之硬幣數額，即
    逕予推認被告等二人有何將電話機內之硬幣納為己有之情事
    。
  3.又被告乙○○、丙○○與告訴人甲○○經營前鋒企業社期間
    ，均有分紅，直至90年9 月間告訴人尚分紅1 萬元之事實，
    業據被告乙○○供述：（網咖）自90年3 月起每月每人約分
    紅2 萬或3 萬元，一直分到90年8 月止等語；被告丙○○供
    承：那家店的營收自90年3 月起至90年9 月止伊所分得之紅
    利總計約10萬元等語（見原審卷第322 頁、第323 頁），並
    有帳冊載明股東3 人每人於90年4 月10日、90年5 月10日、
    90年6 月8 日、90年7 月10日、90年8 月10日、90年9 月13
    日各分紅1 萬元、2 萬1000元、1 萬2685元、2 萬元、3 萬
    元、1 萬元在卷可稽（見91他字2673號卷第68至71頁）。而
    告訴人甲○○亦自承：前鋒企業社營運期間，伊於每月月初
    確有前往被告乙○○位於高雄市前鎮區○○○街220 號5 樓
    之住處查看帳目，…伊每月都有分紅等情無訛（見原審卷第
    212 頁，92偵字13135 號卷第59頁背面），足徵告訴人於前
    鋒企業社營運之初即已知悉帳冊內並未列載客人撥打投幣式
    電話所得乙情甚明，是以告訴人既未於會帳分紅時主張應將
    投幣式電話機內之硬幣列為店內營收，仍依帳載收入扣除支
    出後之所得，自90年4 月10日起迄90年9 月13日止按月分紅
    ，可認告訴人與被告乙○○、丙○○於經營前鋒企業社期間
    ，並無應將客人撥打店內投幣式電話所投入之硬幣列為收入
    之共識。再佐以證人蔡舒米亦證稱：被告乙○○曾兌換硬幣
    供客人撥打電話，並有以投幣式電話機內之硬幣供未自備硬
    幣之客人撥打電話之情事，已如上述（見原審卷第297 頁、
    296 頁），益徵該投幣式電話機內之存置硬幣非全係顧客自
    行投幣而來，其中有部分係屬被告乙○○先行墊付之經營費
    用，已甚顯明。自難逕將投幣式電話機內之硬幣全數認作經
    營所得，故被告等辯稱：其與告訴人於營運之初並未約明應
    將上開款項列為收入記帳等情，洵屬有據。
  4.綜上，被告等二人與告訴人於前鋒企業社營運期間，既未約
    定將前開投幣式電話機內之硬幣列帳，計入經營所得項目內
    ，縱令被告等二人未按月將投幣式電話機內之硬幣數額全數
    記帳，亦難認其二人於主觀上有何侵占之故意，自不得對被
    告等二人遽以刑法第336 條第2 項業務侵占罪及同法第215
    條、第216 條行使業務登載不實罪相繩。
  (三)就被告乙○○以其已先行墊付90年8 月份房租為由，書立便
    條1 紙，向90年9 月間擔任前鋒企業社負責人之丙○○支領
    房租3 萬2000元，欲自盤讓店面款項中更有多得，是否涉犯
    偽造文書及背信犯行部分：
  1.被告乙○○、丙○○就前鋒企業社租用高雄縣鳳山市○○○
    路414 號1 、2 樓房屋租金給付之方式，係由告訴人之妻張
    佳芸先行簽發面額3 萬2000元之支票交予房東按月兌領，再
    由公司帳戶中提領等額現金存入張佳芸支票帳戶用以支付之
    事實，均坦認在卷（見原審卷第127 頁），被告乙○○並供
    稱：經營網咖之租金係先以告訴人之妻之支票支付，再由伊
    （按月）拿現金予告訴人等語（見92偵字13135 號卷第8 頁
    背面），核與告訴人甲○○陳稱：房東要求伊一開始開立3
    張支票支付3 個月的房租，伊即交付妻子張佳芸簽發之支票
    予房東，之後則由公司按月將3 萬2000元匯入伊妻子之帳戶
    中等情大致相符（見同上偵卷第61頁背面），且有張佳芸開
    設於中國信託商業銀行三民分行帳號00000-0000 00-0 號帳
    戶往來交易明細表1 份在卷可稽（見91他字2673號卷第24頁
    ）。而前鋒企業社承租上址之90年9 月份租金，係由告訴人
    之妻張佳芸簽發以中國信託商業銀行三民分行為付款人，發
    票日為90年9 月15日，面額為3 萬2000元之支票交予房東，
    以為付款方法，並於同年9 月17日兌付乙節，亦有卷附支票
    影本1 紙、支票存款對帳單1 份足憑（見同上他字卷第103
    頁、第24頁），此部分之事實亦堪認定。
  2.又被告乙○○擔任前鋒企業社負責人期間，係以其設立於大
    眾銀行帳號000-00-000000-0 號帳戶處理公司營運收支往來
    帳目，業據被告乙○○陳明在卷，並有存摺影本1 份在卷可
    稽（見同上他字卷第81頁）。而依上開存摺記載被告乙○○
    曾於90年8 月13日提領3 萬2000元之事實（見同上他字卷第
    83頁），核與前鋒企業社之現金帳登載已於90年8 月13日支
    出房柤3 萬2000元乙節相符（見同上他字卷第70頁），足認
    前鋒企業社已經支付90年8 月份之房租無訛。至於90年9 月
    份之房租雖係由告訴人之妻張佳芸簽發發票日為90年9 月15
    日之支票用以付款，然而告訴人於偵查中自承：「房租錢（
    公司）早就給我們了」等語（見同上他字卷第100 頁背面）
    ，而前鋒企業社自90年9 月26日起即改由被告丙○○擔任公
    司負責人，已如前述，並有高雄縣政府營利事業統一變更登
    記申請書1 份、90年9 月26日前鋒企業社公司章程1 份在卷
    可按（見簡字卷第44頁，原審卷第159 頁），故90年9 月15
    日張佳芸所簽發面額3 萬2000元之支票屆期時，仍係由被告
    乙○○擔任前鋒企業社之負責人，負責處理公司事務，應屬
    無疑。故被告乙○○辯稱：90年9 月份之房屋租金伊已先行
    墊付予告訴人乙節，核與上開告訴人自承已自公司收取房租
    現款等語相符，應堪採信。再對照被告所提出之現金帳所載
    90年9 月間前鋒企業社之收支狀況，亦查無90年9 月份之房
    租支出（見同上他字卷第71頁），故被告乙○○辯稱：伊將
    90年9 月份之房租現款先行墊付予告訴人後，並未於當月（
    即90年9 月）立即向公司請款乙節，亦屬可採。
  3.再查，前鋒企業社於90年11月18日結束營業，以66萬元之代
    價盤讓與他人後，被告乙○○以尚須支付房租一筆為由，向
    被告丙○○支取3 萬2,000 元，復由被告乙○○於90年11月
    29 日 在載有「乙○○先生支出房租3 萬2000元，八月份房
    租3 萬2000元，阿如工資4,460 元，共計3 萬6,460 元正」
    內容之便條紙上，簽名按捺指印簽收，業據被告乙○○、丙○○供認在卷（見同上他字卷第100 頁背面），並有該便條
    紙影本1 紙在卷可按（見同上他字卷第50頁），是前開便條
    紙乃被告乙○○向被告丙○○支取公司營運期間之房租及工
    資墊付款之收據，被告乙○○於簽收上開款項時，既非前鋒
    企業社負責人，則其上開簽名捺印僅係表明已自公司領取墊
    款之收據證明，自非屬其業務上所製作之文書。另被告丙○○則憑被告乙○○簽收之收據，做為公司支出上開款項之憑
    證，亦無將不實之事項登載於其業務上所掌管之文書可言。
  4.至於告訴人甲○○與被告乙○○、丙○○就上開便條紙所載
    房租3 萬2,000 元究指90年8 月份之租金或係90年9 月份之
    租金固迭有爭執，惟前鋒企業社已於同年8 月13日支付90年
    8 月份房屋租金，被告乙○○已於張佳芸所簽發之支票到期
    前（即90年9 月15日前）給付90年9 月份房屋租金，已如前
    述，是被告乙○○、丙○○就其擔任前鋒企業社負責人期間
    ，均已確實支付房屋租金，自無何為他人處理事務，而違背
    其任務之行為可言。而前鋒企業社之盤讓所得66萬元迄今仍
    未分配，則為被告乙○○、丙○○及告訴人甲○○所不爭執
    ，其所爭執者僅係盤讓所得款中，究否應扣除多少負債（見
    本院卷第214 頁），是其間就合夥財產應如何分配、返還予
    合夥人之爭執，均屬民事紛葛，應與刑事業務侵占、背信及
    行使業務登載不實文書罪無涉。
  (四)就被告乙○○、丙○○是否未如實登載公司收支帳目，復為
    掩飾其犯行而撕毀帳冊第1 至7 頁、第14至27頁部分：
  1.被告乙○○、丙○○於經營前鋒企業社期間分別於90年2 月
    20日、90年3 月15日、90年5 月7 日支出購置電腦設備款項
    18萬元、39萬7,350 元、18萬4,200 元，合計76萬1,550 元
    ，有現金帳1 件在卷可稽（見91年他字2673號卷第66至68頁
    ）；而上開款項係用以購買前鋒企業社營運期間增資前之23
    台，並於增資後又購買11台，先後共計34台電腦情事，業據
    告訴人供述在述，並為被告乙○○於本院審理中所是認（見
    本院卷第110 頁），是於增資前購入之23台電腦，每台電腦
    之購入價格約為3 萬3,110 元（即761550÷23＝33,110）。
    縱該價格與被告乙○○於原審及本院所述：每台電腦之進貨
    單價約2 萬多元等語（見原審卷第213 頁、本院卷第110 頁
    ），惟上開現金帳簿並未記載每台電腦售價為多少，自難僅
    憑被告乙○○所述，即認其對於公司收支帳目故意登載不實
    。至於公訴意旨認被告購買每台電腦之單價高達6 萬餘元，
    而有登載公司收支帳目不實之情事，應屬誤會。至於告訴人
    雖於請求上訴狀內指稱增資後11台電腦係以增資款支付，並
    提出其妻簽發之2 紙面額分別為3 萬元及37,000元之支票以
    資證明支付電腦款項。惟依告訴人所提之支票2 紙，其金額
    亦僅67,000元，是被告等二人尚非全以告訴人之增資款項支
    出新購入之11台電腦，故縱上開現金帳冊14頁至27頁有掉落
    情形，惟亦難認被告等二人係故意就此部分為不實之登載後
    撕毀。
  2.另告訴人甲○○於偵查中固提出估價單數紙，指述被告等二
    人就裝潢費用、電腦系統設置費用及購置冰箱、冷氣機費用
    之登載均有不實云云（見92偵字13135 號卷第92頁、第97頁
    、第86頁）。惟前鋒企業社經營期間被告等二人與告訴人甲○○均按月於每月月初由告訴人前往被告乙○○位於高雄市
    前鎮區○○○街220 號5 樓住處查看帳目，並於90年4 月10
    日、90年5 月10日、90年6 月8 日、90年7 月10日、90年8
    月10日、90年9 月13日分紅之事實，已如前述，並有現金帳
    在卷足佐（見91他字2673號卷第68至71頁、92偵字13135 號
    卷第59頁背面、原審卷第212 頁），告訴人既於上開每月對
    帳之日核對帳目後又同意受領股東分紅，則難僅憑告訴人事
    後片面提出估價單用以質疑帳目內容之記載，即遽認被告等
    二人於前鋒企業社營運期間就房屋裝潢實地施工、設置系統
    之型號、數量及採買之電氣設備有何虛增價格以充成本之情
    事。另證人陳正義固證稱：伊曾陪同告訴人甲○○到前鋒企
    業社查過帳，並在90年7 月至10月間假扮客人前往公司查看
    ，…有一次伊與甲○○及被告倆夫婦在前鋒企業社2 樓一起
    對帳，…但伊沒有看過公司帳冊，伊與甲○○要求看帳冊，
    被告等二人不給他們看，…被告二人還說寧可把收據丟棄，
    也不讓他們看等語（見本院卷第291 頁），惟證人陳正義亦
    證述：公司成立之初到底採購多少設備及其內容如何，伊均
    係聽聞甲○○說的，伊不清楚（公司營運期間）甲○○究有
    無按月查看公司帳冊，但後來甲○○說他要去看帳冊，被告
    二人不讓他看帳冊等情無訛（見原審卷第292 頁），足見證
    人陳正義就被告等二人於公司營運期間是否拒絕與告訴人按
    月對帳之證述，均係聽聞告訴人甲○○轉述而來，非其親身
    見聞，其證言之信憑性已有可疑，自難作為不利被告等二人
    之認定。
  3.被告乙○○、丙○○就前鋒企業社現金帳之第1 至7 頁、第
    14至27頁脫漏之事實，固供認在卷，惟辯稱：第1 至7 頁係
    家計帳，故在該帳本要用以登載公司帳時，將第1 至7 頁之
    家計帳撕去，詎第14至27頁竟亦隨之脫落，公司營運之第1
    筆帳款係自第8 頁開始記載，並連續記帳，故無事後毀損、
    登載不實之情事等語（見94發查他105 號卷第45頁）。觀諸
    卷附現金帳之第1 頁固標明係第8 頁，惟該現金帳第1 筆帳
    目之登載日期為90年2 月19日，登載項目為告訴人甲○○簽
    發到期之票款收入11萬2,5000元，核其所載日期與首揭被告
    等二人及告訴人約定合夥出資經營前鋒企業社之時點大致相
    符，足認係前鋒企業社正式營運後之公司第1 筆收支登載無
    誤。又自該現金帳第13頁末筆帳目，係90年6 月18日支出中
    華電信公司之撥接費1 萬4,500 元，另由該現金帳第28頁之
    第1 筆帳目係登載90年6 月20日收取押租金收入4,500 元以
    觀，該現金帳冊之第14至27頁雖有脫漏，然第13頁末筆帳目
    與第28頁之首筆帳目登載日期確有連續（見91他字2673號卷
    第69頁），故自難以該帳冊頁數部分脫漏，即遽予推認被告
    等二人有何故意撕毀帳冊之情事。本件復查無其他積極證據
    以證被告等有何撕毀帳冊、重新謄載帳冊內容之犯行，則公
    訴人認被告等二人此部分亦犯有業務上登載不實及背信罪犯
    行，均屬不能證明。
  (五)況被告等二人與告訴人事後已就上開合夥債務如何分配、返
    還達成和解，有和解筆錄1 份附卷可稽，益見本件係因合夥
    財產分配而生之爭執，與刑事業務侵占、背信及行使業務登
    載不實文書罪無涉。綜上所述，依卷內資料尚不足以證明被
    告乙○○、丙○○有何侵占投幣式電話機內顧客投幣所得，
    為額外分得盤讓店面款項而製作虛偽不實收據及撕毀帳冊、
    製作假帳等情；此外，復查無其他任何確切之證據足以證明
    被告有何公訴意旨所指業務侵占、背信及行使業務上登載不
    實文書之犯行，被告等二人犯罪不能證明，自應為被告等二
    人無罪之諭知。
六、併案意旨另以：被告乙○○、丙○○兄弟為從事業務及為他
    人處理財產上事務之人，明知店內所設置之投幣式電話機，
    係供客戶投幣後撥打，由店內統一支付電話通信費，竟意圖
    為自己不法所有，基於侵占他人財物之概括犯意聯絡，未將
    客戶投幣所得列入店內營收，悉數侵吞入己；又明知店面租
    金係由告訴人之妻張佳芸開立支票支付，卻於90年11月29日
    公司結束營業清算餘款時，本於偽造文書及背信之犯意聯絡
    ，推由被告乙○○書立已由伊先行墊付8 月份房租3 萬
    2,000 元之便條紙，憑以向被告丙○○支領房租3 萬2,000
    元，俾自盤售店面所得款項中分得額外金錢；再於告訴人甲○○要求查核帳目明細時，丟棄發票等會計憑證，並撕毀現
    金帳簿第1 至7 頁、第14至27頁，重新謄寫後交付予告訴人
    對帳，被告等二人所為均犯刑法第336 條第2 項業務侵占罪
    、刑法第342 條第1 項背信罪及刑法第216 條、215 條之行
    使業務上登載不實文書罪、商業會計法第71條第1 、3 、4
    款之罪等語。惟併案意旨指述被告乙○○、丙○○涉犯上開
    罪嫌核與本案公訴意旨所指述之犯罪事實均屬相同，僅部分
    罪名有異，然尚乏積極證據足使本院就被告等二人涉有上開
    犯行形成有罪之確信，業經本院詳述如上，附此敘明。
七、原審因而以不能證明被告等二人犯罪，而為被告等二人無罪
    之諭知，核無違誤；檢察官循告訴人具狀請求上訴意旨，猶
    執前詞，指摘原判決不當，為無理由，應予駁回。
據上論斷，應依刑事訴訟法第368 條，判決如主文。
本案經檢察官陳宗吟到庭執行職務。
中    華    民    國    95    年    8     月    3     日
                  刑事第四庭    審判長法  官  蕭權閔
                                      法  官  林水城
                                      法  官  黃蕙芳
以上正本證明與原本無異。
本判決不得上訴。
中    華    民    國    95    年    8     月    3     日
                                      書記官  呂素珍


司法院資訊處製作；財團法人民間司法改革基金會備份。
